【裁判字號】    98,訴,1020
【裁判日期】    980708
【裁判案由】    給付租金
【裁判全文】
臺灣高雄地方法院民事判決              98年度訴字第1020號
原      告  丙○○
訴訟代理人  王進勝律師
複代理人    陶德斌律師
訴訟代理人  黃淑芬律師
            梁宗憲律師
被      告  乙○○
                      送達處.
            甲○○
上二人共同
訴訟代理人  蘇新竹律師
            張清富律師
上列當事人間給付租金事件，本院於民國98年6 月24日言詞辯論
終結，判決如下：
    主  文
被告應給付原告新臺幣伍佰萬元，及自民國九十八年二月六日起
，至清償日止，按週年利率百分之五計算之利息。
訴訟費用由被告負擔。
本判決第一項於原告以新臺幣壹佰柒拾萬元供擔保後得假執行，
但被告如以新臺幣伍佰萬元為原告供擔保，得免為假執行。
    事  實  及  理  由
一、原告主張：被告自民國79年10月起，向伊承租坐落於屏東縣
    高樹鄉○○段110-96、110-4 、110-97及112 等地號土地，
    面積83,462平方公尺（下稱系爭土地），從事養鴨工作，約
    定租金為每年新臺幣（下同）100 萬元，並約定以伊前向被
    告所借用2,000 萬元借款利息200 萬元，抵付前3 年之租金
    後（即第1 年100 萬元，第2 年至第3 年、每年各50萬元）
    ，其餘均應按年給付租金100 萬元，即被告應自83年起繳付
    租金，惟被告均未給付，伊遂訴請被告應給付93年3 月前回
    溯5 年之租金500 萬元，經臺灣高等法院高雄分院95年度上
    更(一)字第36號及最高法院97年度臺上字第1884號等民事判決
    （下稱系爭確定判決）確認兩造就系爭土地確有租賃關係，
    被告應給付租金500 萬元予伊。依據現行實務見解，最高法
    院前開確定判決既已認定兩造間就系爭土地存有租賃契約，
    當有爭點效之適用，被告不得再為相反主張。因伊前僅訴請
    至93年3 月4 日止之租金，期後自93年3 月5 日起之租金迄
    至97年3 月間共計5 年之500 萬元之租金，未獲被告給付。
    為此，爰依民法第421 條第1 項、第422 條、第439 條規定
    提起本訴等語。並聲明：被告應給付500 萬元，及自起訴狀
    繕本送達翌日起至清償日止，按年息5%計算之利息，暨陳明
    願供擔保請准宣告假執行。
二、被告則以：系爭臺灣高等法院高雄分院民事判決主文僅命伊
    應給付原告500 萬元，並無載明租約存否，至於最高法院係
    法律審，對於兩造就系爭土地是否存有租約之事實，非其審
    理範疇，應無既判力可言。又原告於前案起訴前並未催告伊
    給付租金，與常理不符。況系爭確定判決係以證人林國傳不
    實證言為判決基礎，其認定事實顯然錯誤等語，資為抗辯。
    並聲明：原告之訴駁回，如受不利判決，願供擔保請免為假
    執行。
三、兩造對於下列事項不予爭執：
    原告於93年3 月主張兩造就系爭土地存有租賃法律關係，訴
    請被告給付93年3 月回溯5 年租金500 萬元（下稱前案），
    原經本院93年度訴字第673 號判決駁回原告之訴，原告不服
    提起上訴，仍遭臺灣高等法院高雄分院94年度上字第14號判
    決駁回上訴，原告遂向最高法院提起上訴，經最高法院以95
    年度臺上字第2634號判決廢棄，發回臺灣高等法院高雄分院
    更為審理，嗣經臺灣高等法院高雄分院以95年度上更(一)號第
    36 號 廢棄原判決，改判原告勝訴，被告乃向最高法院提起
    上訴，經最高法院以97年度臺上字第1884號判決駁回被告上
    訴而告確定。
四、本件之爭點：
    本件訴訟是否為前案之系爭確定判決既判力效力所及？又有
    無爭點效之適用？原告訴請被告給付租金，有無理由？
五、本院之判斷：
  (一)按確定判決之既判力，固以訴訟標的經表現於主文判斷之事
    項為限，判決理由並無既判力。但法院於判決理由中，就訴
    訟標的以外當事人主張之重要爭點，本於當事人辯論之結果
    ，已為判斷時，其對此重要爭點所為之判斷，除有顯然違背
    法令之情形，或當事人已提出新訴訟資料，足以推翻原判斷
    之情形外，應解為在同一當事人就該重要爭點所提起之訴訟
    中，法院及當事人就該已經法院判斷之重要爭點法律關係，
    皆不得任作相反之判斷或主張，始符民事訴訟上之誠信原則
    （最高法院73年度台上字第4062號、81年度台上字第625號
    、84年度台上字第2530號、92年台上字第2460號、93年台上
    字第129號、95年度台上字第1574號、1611號、1972號、96
    年度台上字第307號判決參照），即所謂「爭點效理論」。
  (二)查本件原告前於93年3 月主張兩造就系爭土地存有租賃法律
    關係，訴請被告給付93年3 月回溯5 年租金500 萬元，原經
    本院93年度訴字第673 號判決駁回原告之訴，原告不服提起
    上訴，仍遭臺灣高等法院高雄分院94年度上字第14號判決駁
    回上訴，原告遂向最高法院提起上訴，經最高法院以95年度
    臺上字第2634號判決廢棄，發回臺灣高等法院高雄分院更為
    審理，嗣經臺灣高等法院高雄分院以95年度上更(一)號第36號
    廢棄原判決，改判原告勝訴，被告乃向最高法院提起上訴，
    經最高法院以97年度臺上字第1884號判決駁回被告上訴而告
    確定，此為兩造所不爭執，並有前開系爭確定判決附卷可稽
    （見本院卷第10頁至第16頁）。而前案經臺灣高等法院高雄
    分院以95年度上更(一)號第36號判決廢棄原判決，改判原告勝
    訴，業於該判決理由中就二造爭執是否存有租賃法律關係之
    爭點，於訴訟均兩造充分辯論，並認定二造間存有租賃法律
    關係，兩造約定之租金為每年為一百萬元，而判決原告5 年
    租金500 萬元之請求為有理由；復經最高法院維持而駁回被
    告之上訴。雖本件原告請求租金之期間與前訴訟不同，然均
    係以相同之租賃關係為其基礎之法律關係，而此爭點於前訴
    訟之系爭確定判決已為詳細認定與論述，經本院調閱前案訴
    訟全卷卷宗查核明確，且兩造對於上開前案卷證資料亦表示
    無意見（見本院卷第47頁、第55頁）；繼以兩造就該爭點於
    本件訴訟亦未提出任何新訴訟資料或其他新主張抗辯而有足
    以推翻原判斷之情形，而係引用前訴訟卷內資料為主張及抗
    辯（見本院卷第3 頁、第42頁、第59頁、第60頁），是依前
    開說明，及審酌本件租金部分除請求期間與前訴訟不同外，
    核係相同當事人間之訴訟，且兩造就此爭點之主張、抗辯，
    均係前訴訟業經辯論、並已為前訴訟法院所判斷之事項，就
    上開已經法院判斷之重要爭點法律關係，即兩造存有租賃法
    律關係，兩造約定每年租金為100 萬元之事實，本件當事人
    及法院自不得任作相反之判斷或主張，始符民事訴訟上之誠
    信原則。
  (三)又確定判決之既判力，以訴訟標的經表現於主文判斷之事項
    為限，判決理由並無既判力；而本件訴訟標的與前案之訴訟
    標的因二者請求之期間不同而不同，且本件兩造間是否存有
    租賃關係，並未於主文中表現，固非前案既判力效力所及。
    然如前述，本件與前案均係以相同之租賃關係為其基礎之法
    律關係而為請求，而此爭點於前訴訟之系爭確定判決已為詳
    細認定與論述兩造間有租賃關係存在，並以尚難以雙方未立
    書面租賃契約而為不利原告之認定而判決原告勝訴，有上開
    臺灣高等法院高雄分院以95年度上更(一)號第36號判決附卷可
    參（見本院卷第11頁至第14頁），且上開認定並無有何顯然
    違背法令之情形，或當事人已提出新訴訟資料，足以推翻原
    判斷之情形，自有爭點效之適用，故兩造間有租賃關係及每
    年租金100 萬元之爭點而言，自應拘束當事人，被告自不得
    於本件訴訟中主張兩造間無租賃關係存在，始符民事訴訟上
    之誠信原則。被告徒以前案確定判決中無載明租約存否，或
    系爭確定判決以證人林國傳不實證言為判決基礎，認定事實
    顯然錯誤等由，認兩造間之租賃關係不存在置辯，顯無理由
    。從而，原告以前案既已認定兩造間就系爭土地存有租賃契
    約，及兩造約定每年租金100 萬元，當有爭點效之適用，被
    告不得再為相反主張，乃依民法第421 條、第422 條、第43
    9 條規定，請求被告給付93年3 月5 日起至97年3 月4 日止
    共計5 年合計500 萬元之租金，核屬有理由，應予准許。
六、綜上所述，原告依租賃關係訴請被告給付自93年3 月5 日起
    至97年3 月間之5 年租金500 萬元，及自起訴狀繕本送達被
    上訴人之翌日（98年2 月6 日）起，至清償日止，按週年利
    率百分之5 計算之法定遲延利息，為有理由，應予准許。又
    原告及被告陳明願供擔保請准宣告假執行或免為假執行，經
    核均與規定相符，爰分別酌定相當之擔保金額予以宣告。
七、據上論結：原告之訴為有理由，依民事訴訟法第78條、第39
    0 條第2 項、第392 條，判決如主文。
中    華    民    國    98    年    7     月    8     日
                  民事第四庭  審判長法  官  林玉心
                                    法  官  王奕勛
                                    法  官  楊淑珍
正本係照原本作成。
如不服本判決，應於送達後20日內，向本院提出上訴狀並表明上
訴理由，如於本判決宣示後送達前提起上訴者，應於判決送達後
10日內補提上訴理由書（須附繕本）。
中    華    民    國    98    年    7     月    8     日
                                   書記官  吳良美


司法院資訊處製作；財團法人民間司法改革基金會備份。
